臺灣臺南地方法院刑事判決　　　　　　　　　　　　　九十三年度簡上字第八號
　　上　訴　人
　　即　被　告　丁○○
右列上訴人因妨害自由案件，不服本院臺南簡易庭九十二年度南簡字第一○七七號，
中華民國九十三年二月九日第一審簡易判決（聲請簡易處刑書案號：九十一年度偵字
第一二八三一號），提起上訴，本院管轄之第二審合議庭判決如左：
    主  文
原判決撤銷。
丁○○共同以強暴妨害人行使權利，處拘役貳拾日，如易科罰金，以佰元折算壹日
。
    事  實
一、丁○○係臺南市安南區四草里里長，因里民向其反應該里巷道內經常有砂石車行
    駛，易發生交通事故，乃於民國九十一年五月二十九日十八時許，前往臺南市○○區○○街一段八五九巷內等候，適有乙○○駕駛車牌號碼七Ｒ－○七八號砂石
    車經過該巷，丁○○竟與在場之里民甲○○（未經檢察官起訴）共同基於以強暴
    妨害人行使權利之犯意聯絡，由丁○○以身體阻擋砂石車，由甲○○將其所駕駛
    之自小客車堵住路口，藉以阻擋砂石車通過該路段之強暴方式，妨害砂石車駕駛
    人乙○○行使駕車之權利。
二、案經乙○○訴由臺南市警察局第三分局報請臺灣臺南地方法院檢察署檢察官偵查
    後，聲請簡易判決處刑。
    理  由
一、訊據上訴人即被告（以下稱被告）丁○○固坦承於前揭時、地，以手勢請砂石車
    之駕駛人即告訴人乙○○停車等情不諱，惟矢口否認有何妨害自由犯行，辯稱：
    因里民向伊反應臺南市○○區○○街一段八五九巷內經常有砂石車行駛，伊多次
    拜託砂石車司機不要行駛該路段，但均不獲置理，伊才去現場，並以手勢請砂石
    車司機停車，希望砂石車司機能聯絡公司的人出面處理，並無妨害告訴人駕駛的
    權利云云。經查：
（一）告訴人於警詢及本院審理時均指稱：伊駕駛七Ｒ－○七八號營業貨運曳引車（
      即砂石車）至該處時，四草里里長等駕駛兩部自小客車將伊之貨車攔住，該兩
      部自小客車其中一部車號是ＴＰ－五四三○號、另一部不詳，伊問說為什麼要
      攔住伊，該里長說「這條路你們不能走」，伊回答說「這裡沒有標誌說不能進
      來」，隨後一個年輕人騎一部機車停在伊車前，手持五、六支鐵管，並持鐵管
      敲打貨車之前擋風玻璃及車窗玻璃致毀損，後來伊打電話報警，警察來後，還
      有二名年輕人持鐵管及用拳頭打伊等語明確（見九十一年五月三十日警詢筆錄
      、本院九十三年六月二十四日審判筆錄）；另證人即到場處理員警丙○○亦到
      庭證述：伊於九十一年五月二十九日十九時許，接獲勤務中心通報指揮前往顯
      草街一段八五九巷處理砂石車與里民衝突，到達現場時司機還在駕駛座上，前
      面擋風玻璃有裂痕，現場約有二十幾位里民，伊即請雙方坐下來協調，後來伊
      聽到一陣吵雜聲，回頭看見一里民爬上砂石車，伸手進去窗戶毆打砂石車司機
      ，伊大聲喊「住手，不要打人！」，那人就下車從車尾走掉，伊即站在砂石車
      門旁等候，待支援警力到場後，一位員警坐上砂石車，一部警車在前引導，將
      砂石車引導離開現場等語（見本院九十三年六月二十四日審判筆錄）。再者，
      告訴人確實受有頭部外傷及鼻骨鈍傷等傷害，有奇美醫學中心診斷證明書一紙
      在卷可佐，而告訴人所駕駛之七Ｒ－○七八號砂石車之前擋風玻璃及車窗玻璃
      確實被破壞毀損等情，亦有照片四幀在卷可證；且被告迭於警詢及偵審中均不
      否認確有攔下告訴人所駕駛之砂石車乙情，足認告訴人此部分指訴與事實相符
      ，應堪採信。
（二）證人甲○○雖不否認當天確有將自小客車停放於顯草街一段八五九巷與二等九
      號道路交岔口處等情，惟辯稱：伊返家經過該處，正好看到蔡里長以手勢攔下
      砂石車，而該砂石車停在顯草街一段八五九巷內，伊無法通過，才將車子停放
      於二等九號道路路邊，位置如被告所提出之現場圖所示（見偵查卷第四十四頁
      ），並無參與本件犯行云云。然查，告訴人於警詢中明確指訴：有兩部自小客
      車將伊的砂石車攔住，其中一輛自小客車車牌號碼是ＴＰ－五四三○號（見九
      十一年五月三十日警詢筆錄）；於本院證述：甲○○的車子停在路口，伊無法
      通過；是伊將擋在路口的車子車牌號碼交給警方，警員才找到甲○○製作筆錄
      等語，核與證人丙○○到庭證述：顯草街一段八五九巷與二等九號道路之路口
      確實被塞住，當時只有機車可以進出等語相符（見本院九十三年六月二十四日
      審判筆錄），且有警員丙○○當庭以紅筆標示之車牌號碼ＴＰ－五四三○號自
      小客車之停車位置圖一紙在卷可查（見偵查卷第四十四頁）。倘如甲○○所稱
      ：伊係因砂石車停在顯草街一段八五九巷內，伊無法通行，才將自小客車停放
      於路邊云云，則衡諸常情，一般人在遭遇道路前方有其他車輛阻擋去路時，理
      應將車輛停靠於路邊，讓前方車輛得以通過，豈有反而將車輛停放於道路中央
      ，致阻礙來往交通，甲○○所為豈不反使告訴人所駕駛之砂石車無法離去現場
      ，而造成交通阻塞？是甲○○所言顯違常情，益徵其將車輛停放該處之用意，
      係在阻擋告訴人所駕駛之砂石車離去現場，甲○○於本院審理時否認參與本件
      犯行，尚難採信，其證詞亦無法作為有利被告之認定。
（三）復參以被告於警詢中供述：當時居民情緒激動無法掌控等語（見九十一年七月
      十九日警詢筆錄），則依當時情況，現場聚集多達二十幾位里民，且里民情緒
      均相當激動之情形下，若非被告先以身體阻擋告訴人所駕駛之砂石車，並推由
      甲○○將自小客車停放於顯草街一段八五九巷與二等九號道路之交岔路口，阻
      擋告訴人之去路，嗣後因大批里民聚集該處，致告訴人無法駕車離開，告訴人
      又豈會自行將砂石車停於該處，致嗣後遭現場民眾毆打並毀損前擋風玻璃及車
      窗玻璃？是以，被告否認有妨害告訴人行使駕車之權利，辯稱：僅有以手勢請
      告訴人停車協調云云，無非避重就輕之詞，顯非可採。被告與甲○○共同以強
      暴方法妨害告訴人行使駕駛權利之犯行，足資認定。
（四）末查，告訴人雖另指稱：被告攔下其所駕駛之砂石車後，爬上砂石車將車鑰匙
      拔下取走，後來員警才將車鑰匙還伊，且被告在攔下伊砂石車後，鼓動民眾毆
      打他及毀損車子玻璃，因認被告亦涉有傷害及毀損之犯嫌等語。然被告堅決否
      認有拔走砂石車鑰匙及教唆傷害、毀損之犯行。而就被告有無取走告訴人車鑰
      匙乙節，證人丙○○於本院審理時證述：伊印象中砂石車的鑰匙沒有交到伊手
      中，伊也沒有將鑰匙拿給告訴人等語（見本院九十三年六月二十四日審判筆錄
      ），則此部分除告訴人指訴外，既無其他積極證據足以佐證被告確有取走告訴
      人車鑰匙之行為，自應為有利被告之認定。另就被告是否有告訴人所指教唆傷
      害及毀損之犯行部分，自告訴人於警詢中之供述：被告將伊攔下，隨後即有一
      位年輕人騎機車停在伊車前，手持鐵管敲打砂石車前擋風玻璃及車窗玻璃，警
      員來後還有二名年輕人持鐵管及用拳頭打伊等語以觀（見九十一年五月三十日
      警詢筆錄），可知毆打告訴人及毀損砂石車玻璃之人確實並非被告。再參以證
      人丙○○證述：伊到現場時，司機還在車上，前面擋風玻璃有裂痕，里民有二
      十幾人，伊聽到吵雜聲回頭看，有一里民爬上車，伸進車窗毆打告訴人，伊大
      聲制止，那人即下車走掉等語（見本院九十三年六月二十四日審判筆錄），足
      見當時現場相當混亂，而證人丙○○既未聽聞被告有教唆現場民眾傷害告訴人
      或毀損玻璃之舉，則該名毆打被告及損毀玻璃之人，是否係因被告之授意始萌
      生犯意，尚有疑問，自難僅憑告訴人之指訴，即以擬制推測之方法遽以論罪，
      附此敘明。
（五）綜上所述，本件事證明確，被告以強暴妨害人行使權利之犯行堪以認定，自應
      依法論科。
二、按刑法第三百零四條之強暴、脅迫，祇以所用之強脅手段足以妨害他人行使權利
    ，或足使他人行無義務之事為已足，並非以被害人之自由完全受其壓制為必要，
    最高法院著有二十八年上字第三六五○號判例意旨可參；再按刑法第三百零四條
    第一項稱「強暴」者，乃以實力不法加諸他人之謂，惟不以直接施諸於他人為必
    要，即間接施之於物體而影響於他人者，亦屬之，此亦有最高法院八十六年臺非
    字第一二二號判決意旨可資參照。查被告與甲○○二人，基於以強暴妨害人行使
    權利之犯意聯絡，推由被告以身體阻擋砂石車，由甲○○將自小客車停放於顯草
    街一段八五九巷口藉以阻擋告訴人駕車離開現場，強行攔下告訴人所駕駛之砂石
    車，妨害告訴人駕車之權利，依前開判決意旨，其等所為業已該當強制罪中「強
    暴」之構成要件，是核被告所為，係犯刑法第三百零四條第一項之以強暴妨害人
    行使權利之強制罪。被告與甲○○就前揭犯行，有犯意之聯絡及行為之分擔，皆
    為共同正犯，檢察官聲請簡易判決處刑書漏未審酌及此，尚有未洽。原審對於被
    告予以論罪科刑，固非無見，惟被告與甲○○就上開犯行間，有犯意之聯絡及行
    為之分擔，為共同正犯，原審未予論及，自有未洽，被告上訴否認犯罪，固無足
    取，但原判決既有上開違誤，自屬無可維持，應由本院撤銷改判。爰審酌被告犯
    罪之動機及目的，係因顯草街一段八五九巷巷道狹窄，砂石車行駛其間恐影響里
    民安全，始以此方式冀求砂石車所屬公司能出面協調及改道行駛，然未能以合法
    、平和手段處理紛爭，率以暴力之手段，強行攔下告訴人駕駛之砂石車，對告訴
    人及社會秩序所造成之危害均非輕，且犯後仍飾詞卸責否認犯行等一切情狀，量
    處如主文所示之刑，並諭知易科罰金之折算標準，以資懲儆。
據上論斷，應依刑事訴訟法第四百五十五條之一第一項、第三項、第三百六十九條第
一項前段、第三百六十四條、第二百九十九條第一項前段，刑法第二十八條、第三百
零四條第一項、第四十一條第一項前段，罰金罰鍰提高標準條例第一條前段、第二條
，判決如主文。
本案經檢察官戊○○到庭執行職務。
中      華      民      國    九十三    年      七      月      八      日
                              臺灣臺南地方法院刑事第二庭
                                  審判長法  官  陳振謙
                                        法  官  陳志成
                                        法  官  孫淑玉
右正本證明與原本無異。
本件不得上訴。
                                        書記官  王元宏
中      華      民      國    九十三    年      七      月     十二     日
附錄本案論罪科刑法條全文：
刑法第三百零四條
以強暴、脅迫使人行無義務之事或妨害人行使權利者，處三年以下有期徒刑、拘役或
三百元以下罰金。
前項之未遂犯罰之。
